【裁判字號】    91,交易,330
【裁判日期】    920130
【裁判案由】    過失傷害
【裁判全文】
臺灣臺南地方法院刑事判決                        九十一年度交易字第三三號
    公  訴  人  臺灣臺南地方法院檢察署檢察官
    被      告  乙○○  男  二.
右列被告因過失傷害案件，經檢察官提起公訴（九十一年度調偵字第三０七號），本
院判決如左：
    主  文
乙○○從事業務之人，因業務上之過失傷害人，處有期徒刑貳月，如易科罰金，以參
佰元折算壹日。
    事  實
一、乙○○平日係以駕駛小貨車運送外燴至訂購客戶處為其主要工作之一，乃從事駕
    駛業務之人，其於民國九十一年四月二十五日晚間送完外燴後，駕駛車牌號碼Ｖ
    八—一四八七號自用小貨車，沿台南縣歸仁鄉○○路○段外側快車道，由東往西
    方向行駛，而於同日晚間九時二十分許，途經該路段六二四號前時，理應注意汽
    車行駛時，駕駛人應注意車前狀況及兩車併行之間隔，並隨時採取必要之安全措
    施，又依當時天候晴朗、夜間有照明、路面乾燥無缺陷、道路上未有任何障礙物
    、視距復屬良好等情形以觀，客觀上亦無不能注意之情事，其竟疏於注意保持兩
    車併行之安全間隔，即貿然前行。適有甲○○無照駕駛車牌號碼ＬＡ七—四０七
    號重型機車，後載其女丙○○，沿前述中山路三段慢車道，同向在前亦行經該處
    。乙○○因有前述疏失，以致不慎於超越與之併行之甲○○所騎機車時，其小貨
    車之右側車身先擦撞甲○○之左手手肘，之後再擦撞到該機車之左側後視鏡，造
    成甲○○人、車倒地，並因之受有頭部挫傷、面部擦傷脾臟、肝臟囊內出血，左
    肱骨開放性骨折等傷害（丙○○則因未驗傷而無從確認有無受傷）。
二、案經甲○○訴由台南縣警察局歸仁分局報告臺灣臺南地方法院檢察署檢察官偵查
    起訴。
    理  由
一、右述犯罪事實，業據被告乙○○於本院審理中坦白承認，核與告訴人甲○○於警
    訊時及偵審中所指訴之情節，以及證人即當日目睹本件車禍發生經過之李瑞文於
    警訊時及偵查中所證述之內容均相符合，且有道路交通事故調查報告表一紙及事
    故現場蒐證照片十六張在卷可參；又告訴人甲○○因本件車禍，而受有如事實欄
    所載等傷害，復有台南市立醫院九十一年五月十日、九十一年八月九日診斷證明
    書各一份附卷足憑。
二、按汽車行駛時，駕駛人應注意車前狀況及兩車併行之間隔，並隨時採取必要之安
    全措施，道路交通安全規則第九十四條第三項定有明文。本件被告乙○○駕車於
    道路上行駛，理應注意前開道路交通安全規則之規定，而案發當時天候晴朗、夜
    間有照明、路面乾燥無缺陷、道路上未有任何障礙物、視距復屬良好等情，則有
    上述道路交通事故調查報告表載明可考，據此判斷，客觀上亦無不能注意之情事
    ，其竟疏於注意與併行之機車保持安全間隔，即貿然前行，以致不慎於超越與之
    併行之告訴人甲○○所騎機車時，其所駕駛之小貨車右側車身擦撞告訴人之左手
    手肘，之後再擦撞到告訴人所騎機車之左側後視鏡，造成甲○○人、車倒地，並
    因之受有頭部挫傷、面部擦傷脾臟、肝臟囊內出血，左肱骨開放性骨折等傷害，
    是被告之前述駕駛行為，顯然具有過失。
三、況本件經送台灣省台南區行車事故鑑定委員會鑑定結果，亦認被告乙○○駕駛小
    貨車，超越時未保持安全間隔，為本件車禍之肇事原因等情，有該委員會九十年
    月日南鑑字第九０號函及所附之鑑定意見書一份存卷可參，此益證被告駕車肇事
    致告訴人甲○○受傷之行為，確有過失無疑。至該鑑定委員會鑑定結果，雖認被
    告係違反道路交通安全規則第一百零一條第五款，有關超車應保持半公尺以上安
    全間隔之相關規定，但因本件車禍發生前，被告係行駛於上開中山路三段之外側
    快車道，而告訴人則係騎機車行駛於該路段之慢車道等情，則據右開證人李瑞文
    於偵查中證述明確（九十一年七月十一日偵訊筆錄參照；九十一年度偵字第五六
    五一號偵查卷宗第二十頁正面），故本件車禍發生時，二車間經查並無前、後車
    之超車問題，故該鑑定委員會就此部分之認定，經核尚非適當。然而，另因本件
    車禍之發生，係被告所駕駛小貨車在超越告訴人所騎機車之二車併行時，未保持
    安全間隔而發生擦撞所致，是該鑑定結果就被告超越時未保持安全間隔之過失部
    分而言，則尚無違誤，附此敘明。此外，本件告訴人係因此次車禍，而受有如事
    實欄所載之傷害，故被告之過失駕車行為，與告訴人所受之傷害結果間，具有相
    當因果關係，復屬顯然。從而，本件事證已甚明確，被告過失傷害之犯行，應可
    認定。
四、查被告乙○○平日係以駕駛小貨車運送外燴至訂購客戶處為其主要工作之一，當
    日其駕車肇事，亦係於送完外燴後所發生等情，業據其於本院審理時供認無誤（
    參見本院九十二年一月十七日審判筆錄），顯見被告乃從事駕駛業務之人。而其
    於前述時、地，駕駛小貨車肇事，並致告訴人甲○○受傷，核其所為應係犯刑法
    第二百八十四條第二項前段之業務過失傷害罪，公訴意旨漏未斟酌此點，而認被
    告係犯同法條第一項前段之普通過失傷害罪，經核尚非適當，惟其基本事實同一
    ，本院自應予以審理，並變更其起訴法條。本院審酌被告之生活狀況、品行、智
    識程度、犯罪所生之危險或損害、犯罪後態度，以及被告駕車與告訴人所騎機車
    併行，並於超越該機車時，未保持安全間隔，以致不慎擦撞告訴人及其機車等駕
    駛行為，係本件車禍發生之肇事原因，其過失程度，經核非屬輕微，且告訴人因
    本件車禍所受之傷害，經查傷勢亦屬嚴重，又被告肇事後至今，仍未與告訴人就
    民事損害賠償事宜達成和解，然其犯罪後則已坦承不諱等一切情狀，量處如主文
    所示之刑，並諭知易科罰金之折算標準。
五、至公訴意旨另認被告乙○○駕車擦撞告訴人甲○○所騎之機車時，同時造成告訴
    人後載之其女丙○○受有四肢擦傷之傷害，而認被告就此部分亦涉有過失傷害之
    罪嫌。然查，因本件告訴人之女丙○○於偵查中業已陳明：其因未驗傷而無診斷
    證明及病歷資料等語（參見九十一年十月三十日偵訊筆錄；九十一年度調偵字第
    三０七號偵查卷宗第十二頁正面），顯見本件並無任何醫生之專業檢驗結果以供
    參酌，而足以判斷告訴人之女丙○○確有因本件車禍而受傷之情形。基此，本件
    此部分尚難僅以丙○○之片面指述，即認被告就該部分亦涉有過失傷害之犯行。
    另因該過失傷害部分，公訴人復認與上述論罪科刑部分，具有想像競合犯之關係
    ，而屬裁判上之一罪，故此部分乃不另為無罪判決之諭知，併此敘明。
據上論斷，應依刑事訴訟法第二百九十九條第一項前段、第三百條，刑法第二百八十
四條第二項前段、第四十一條第一項前段，罰金罰鍰提高標準條例第一條前段、第二
條，判決如主文。
中    華    民    國      九十二      年      一      月      三十      日
                              臺灣臺南地方法院交通法庭
                                  法  官    陳  志  成
右正本證明與原本無異
如不服本判決應於送達後十日內向本院提出上訴狀
                                  書記官    彭  建  山
中    華    民    國      九十二      年      一      月      三十      日
附錄本案論罪科刑法條全文：
刑法第二百八十四條第二項（業務過失傷害罪）
從事業務之人，因業務上之過失傷害人者，處一年以下有期徒刑、拘役或一千元以下
罰金，致重傷者，處三年以下有期徒刑、拘役或二千元以下罰金。


司法院資訊處製作；財團法人民間司法改革基金會備份。
